臺灣臺南地方法院民事判決
109年度訴字第2080號
原      告  李政光  
被      告  劉黃盈嘉
上列當事人間請求給付違約金事件，本院於民國110年2月19日言
詞辯論終結，判決如下：
    主      文
原告之訴及假執行之聲請均駁回。
訴訟費用由原告負擔。
    事實及理由
一、原告主張：兩造於民國104年5月22日離婚，並簽立離婚協議
    書(下稱系爭離婚協議書)，系爭離婚協議書約定兩造對系爭
    離婚協議書内容應保密不得洩漏於第三人，如有違約，應賠
    償他方新臺幣(下同)100萬元(下稱系爭保密條款)。詎被告㈠
    於109年8月11日12時20分許，以兩造女兒之LINE帳號，向原
    告同居人鮑佳蘭(下逕稱鮑佳蘭)洩漏系爭離婚協議書中有關
    「贍養費」之內容；㈡於109年9月1日21時許，在原告住處社
    區大門口叫囂系爭離婚協議書中有關「贍養費」及「子女扶
    養費」之金額，因隔壁為兩造子女的課後安親班（XXX安親
    班），時值XXX安親班下課時間，有許多老師、家長、幼童
    均目睹爭吵過程，被告又跟員警提及原告未付「贍養費」；
    ㈢於109年9月8日20時56分許，在原告住處社區及小鼓手安親
    班門口，將系爭離婚協議書之精神賠償、贍養費等公諸於眾
    ；㈣於109年11月17日，在本院109年度南小字第1754號案件
    民事準備狀第3頁又提及系爭離婚協議書中之精神賠償、子
    女扶養費、贍養費。被告多次違反系爭保密條款，爰依系爭
    保密條款之約定，起訴請求被告給付100萬元違約金等語。
    並聲明：被告應給付原告100萬元，及自起訴狀繕本送達翌
    日起至清償日止，按年息百分之5計算之利息；願供擔保，
    請准宣告假執行(見補字卷第15至17頁、訴字卷第169頁)。
二、被告則以：系爭保密條款意在保護兩造未成年子女，避免孩
    子遭受外界異樣眼光，故兩造離婚後仍一同照顧子女，原告
    在被告住家附近租屋，兩造子女課後安親班也選在原告住處
    1樓的小鼓手安親班，方便兩造共同照顧子女，讓子女感覺
    父母只是分開住，其他一切並未改變，但原告在107年迎鮑
    佳蘭入住原告住處，公開同居至今，兩造離婚乙事已然公開
    ，兩造子女見鮑佳蘭入住，了解已成為單親家庭的事實，系
    爭保密條款已失去保密的意義。況原告係故意挑釁被告，以
    子女探視權問題阻撓被告接送子女下課，刻意與被告起爭執
    ，先提起探視權問題，顯示原告亦無保密之意。另原告提出
    違約金數額過高等語置辯。並聲明：原告之訴駁回；如受不
    利判決，願供擔保，請准宣告免為假執行(見訴字卷第85頁)
    。
三、本院得心證之理由：
　㈠按解釋意思表示，應探求當事人真意，不得拘泥於所用之辭
    句，民法第98條定有明文。蓋解釋意思表示，端在探求表意
    人為意思表示之目的性及法律行為之和諧性。是解釋契約尤
    需斟酌交易習慣，及當事人所欲達成之經濟效果、合理預期
    之契約利益，依誠信原則而為之。關於法律行為之解釋方法
    ，應以當事人所欲達到之目的、交易習慣、任意法規及誠信
    原則為標準，合理解釋之。其中應將當事人之目的列為最先
    ，交易習慣次之，任意法規又次之，誠信原則始終介於其間
    以修正或補足之。因此，解釋契約應通觀全文，並斟酌立約
    當時之情形，以期不失立約人之真意。又解釋契約應以當事
    人立約當時之真意為準，而真意何在，則應以過去事實及其
    他一切證據資料為斷定之標準，不能拘泥文字致失真意（最
    高法院18年上字第1727號、19年上字第58、453號判例、88
    年度台上字第1671號判決要旨參照）。是故，於探求當事人
    立約真意時，所應力求者，乃於解釋契約條款時，斟酌當事
    人訂約時客觀上所存在之一切情事，以契約當事人所欲達成
    之契約目的為基準，不違背契約本質，而為符合公平正義之
    契約解釋。經查：
　⒈系爭離婚協議書內容為（第2條）子女之監護、扶養、探視；
    （第3條）夫妻財產之約定、精神賠償、贍養費；（第5條，
    系爭離婚協議書誤載為第4條）系爭保密條款（見訴字卷第4
    5至47頁），其中系爭保密條款記載：「甲乙方【按即兩造
    】應對協議書內容保密不得洩漏於第三人。如有違約應賠償
    他方100萬元」，而原告稱：我們104年要離婚的時候，我把
    所有的財產還有孩子都給被告，系爭離婚協議書是被告找的
    律師所擬的內容，我只有簽名，我猜被告是不想讓人家知道
    她離婚跟我拿了所有的財產跟孩子，所以要保密等語（見訴
    字卷第43頁）；被告就系爭保密條款之立約真意則自陳如上
    ，故依兩造所述，系爭離婚協議書係被告委任律師書寫，原
    告未參與討論，是系爭離婚協議書中之系爭保密條款之立約
    真意應以被告所述可採，即係為保護兩造之未成年子女而約
    定。
　⒉原告主張被告於109年8月11日、109年9月1日、109年9月8日
    、109年11月17日，在LINE通訊紀錄、另案訴訟準備狀，及
    言語爭執時提及「贍養費」、「精神賠償」、「子女扶養費
    」等系爭離婚協議書內容，並提出附件一至四所示通訊紀錄
    截圖、錄音譯文、另案準備狀節本為證，並為被告所不爭執
    ，固堪信為真，然兩造子女已知悉父母離婚；原告已告知鮑
    佳蘭兩造離婚乙事；XXX安親班主任亦知悉兩造離婚之情等
    節（見訴字卷第43、170頁），均為兩造所是認，則系爭保
    密條款早於109年之前即已無法達成當事人所欲達成之契約
    目的，是被告於109年8月11日、109年9月1日、109年9月8日
    、109年11月17日提及「贍養費」、「精神賠償」、「子女
    扶養費」等，亦難認違反系爭保密條款。
　⒊退步言，縱系爭保密條款之立約目的如原告所主張，係被告
    不欲第三人知悉伊離婚，且向原告索取所有財產跟孩子，則
    被告自己將系爭離婚協議書內容外洩，自不該當系爭保密條
    款之立約目的。
  ㈡再者，本院審酌原告所提附件一至四之LINE通訊紀錄截圖、
    錄音譯文、另案訴訟準備狀節本：　　　　
　⒈附件一LINE通訊紀錄截圖中，被告固稱：「這是私了，選擇
    走法院的話，甲○○會賠更多，強制執行他從沒給我的『贍養
    費』」，惟原告於105年間認識鮑佳蘭，原告與鮑佳蘭開始交
    往時已將兩造離婚乙事告訴鮑佳蘭乙節，為原告所是認（見
    訴字卷第170頁），則鮑佳蘭既早已知悉兩造離婚，被告所
    為附件一之文字，尚難認違反系爭保密條款。
　⒉又細譯附件二、三之譯文，兩造爭吵是否對小孩善盡義務、
    是否履行系爭離婚協議書，依兩造爭執之言詞，均可令人知
    悉兩造婚姻生破綻之事，且兩造顯然意在爭吵是否違約，故
    提及「贍養費」、「監護權」等，而非故意違反系爭保密條
    款。
　⒊另按人民有訴訟權，為憲法第16條所明定，包括受程序通知
    權、提出事實主張與證據之權、獲得對造事實陳述及證據方
    法之權，法院並有聽取思考當事人所提出之主張、陳述，及
    於判決理由中予以審酌處理之義務等。亦即，允許當事人提
    出證據，及為適當公平之舉證責任分配，乃程序正義之表現
    ，亦為憲法所保障之訴訟權價值。又當事人主張有利於己之
    事實者，就其事實有舉證之責任，民事訴訟法第277條前段
    定有明文。是以民事訴訟之當事人，為盡其舉證之責任，依
    法自應提出相關文書、照片以為證據。又訴訟中之當事人，
    對於其所主張之事實，本得各舉證以實其說，並對其主張及
    舉證內容加以論述，訴訟上之攻擊防禦方法不一而足，各當
    事人自得依其立場提出一切證據資料，經法院通盤衡酌後，
    雖未必全然採取，或不致影響心證之形成，然身為各該案件
    之當事人毋寧均是以為求自保的心態，在法庭上將其所得掌
    握，或所聽聞之一切資料俱實呈現，凡此均係訴訟權之合法
    行使，具訴訟策略上之正當相關性，法院於此應不過分限制
    或苛求其訴訟權、辯論權之行使。是被告於另案訴訟所提附
    件四之民事準備狀節本，係該案件之訴訟資料，與兩造未成
    年子女之權益無涉，尚難認違反系爭保密條款。
四、綜上所述，原告依系爭保密條款，請求被告給付100萬元違
    約金，及自起訴狀繕本送達翌日起至清償日止，按年息百分
    之5計算之利息，為無理由，不應准許。又原告之訴既經駁
    回，其假執行之聲請亦失所附麗，應併予駁回。
五、本件事證已臻明確，兩造其餘攻擊防禦方法及舉證，核與本
    判決之結果不生影響，爰不另為贅論，附此敘明。
六、訴訟費用之依據：民事訴訟法第78條。 　　
中　　華　　民　　國　　110 　年　　3 　　月　　19　　日
                  民事第四庭    法    官　王淑惠
以上正本係照原本作成。
如對本判決上訴，須於判決送達後20日內向本院提出上訴狀。
如委任律師提起上訴者，應一併繳納上訴審裁判費。
中　　華　　民　　國　　110 　年　　3 　　月　　22　　日
                                書 記 官  洪凌婷